臺灣臺南地方法院民事裁定  
110年度家聲抗字第28號
抗  告  人  郭 采 晴
            陳郭婉華
共同代理人  李慶榮律師
            林宜儒律師
相  對  人  郭 陳 欵
法定代理人  郭 瓊 芳
上列抗告人因與相對人間請求給付扶養費事件，對於中華民國11
0年3月26日本院110年度家聲字第19號裁定提起抗告，本院裁定
如下：
    主    文
抗告駁回。
抗告程序費用新臺幣壹仟元由抗告人負擔。
    理    由
一、本事件經本院審酌全部卷證，認原審裁定之結果與法律規定
    相符合，應該維持，並引用原裁定記載之事實。
二、抗告人抗告意旨略以：
  （一）抗告人二人於原審主張：相對人之配偶於97年過世後，
        所留遺產中有1筆土地（臺南市○○區○○段000地號）分割
        由聲請人繼承7/10、案外人郭倉益繼承3/10，相對人同
        時把繼承取得之前開土地贈與案外人郭耀文之子女郭瓊
        芳、郭瓊雅、郭瓊芬，因案外人郭耀文長期賭博、吸毒
        …為了支付相對人將來之費用，才贈與案外人郭瓊芳、
        郭瓊雅、郭瓊芬等事實。原裁定未為採信，其理由無非
        以：抗告人之上開主張「為聲請人（即本件相對人）所
        否認，並主張聲請人配偶之遺產係經全體繼承人協議分
        割，且係因案外人郭耀文債信不佳，而協議將本欲分配
        予案外人郭耀文之上開遺產先由聲請人繼承登記，再於
        98年03月19日以贈與為原因，移轉登記予案外人郭耀文
        之子女郭瓊芬、郭瓊芳、郭瓊雅，並非為支付聲請人將
        來之費用才為贈與等語，並提出土地登記第一類謄本為
        證，抗告人既未另舉證以實其說，則其等前開所辯，尚
        難憑採」云云，因而為抗告人不利之認定。
  （二）惟查：
　　　　⒈相對人之配偶郭天勝之遺產，除存款由全體繼承人五
          人平均分配外，其遺留之三筆土地及二間房屋等不動
          產，其價值經國稅局核定如下（新台幣）：
　　　　　⑴台南縣○○鎮○○段000地號土地，核定價值2,863,992
            元。
　　　　　⑵台南縣○○鎮○○段000地號土地，核定價值2,317,664
            元。
　　　　　⑶台南縣○○鎮○○段00000地號土地，核定價值3,794,21
            6元。
　　　　　⑷門牌自由路34-1號（稅籍00000000000)核定價值1,4
            00元
　　　　　⑸門牌自由路34-1號（稅籍00000000000）核定價值21
            ,800元。
　　　　　⑹以上事實，有被繼承人郭天勝之遺產免稅証明書可
            證。
　　　　⒉上開不動產，全體繼承人協議分割情形如下：
　　　　　⑴聲請人：取得麻豆鎮大埕段653地號持分7/10 (核定
            價值為2,004,797元（2,863,992元×持分7/10＝2,00
            4,797元）。
　　　　　⑵郭蒼益：　　　　　　
　　　　　　①取得麻豆鎮大埕段653地號持分3/10核定價值為86
              9,198元（2,863,992元×持分3/10＝869,198元）
              。
　　　　　　②取得麻豆鎮大埕段737地號持分全部核定價值為2,
              317,664元。
　　　　　　③取得麻豆鎮大埕段737-1地號持分1/2核定價值為1
              ,897,108元（3,794,216元×持分1/2＝1,897,108
              元）。
　　　　　　④取得自由路34-1號房屋全部（稅籍00000000000）
              價值1,400元。
　　　　　　⑤取得自由路34-1號房屋全部（稅籍00000000000）
              價值21,800元。
　　　　　　⑥以上郭蒼益共取得高達不動產價值5,107,170元。
　　　　　⑶郭素琴：取得麻豆鎮大埕段737-1地號持分1/2，核
            定價值為1,897,108元（3,794,216元×持分1/2＝1,8
            97,108元）。
　　　　　⑷郭婉華：抗告人郭婉華全未受分配。
　　　　　⑸郭耀文：郭耀文全未受分配。
　　　　　⑹以上事實，有遺產分割協議書可證。　　　　　　
　　　　⒊上開不動產遺產之總值計為9,195,372元，依應繼分1/
          5計算，每人可分配相當於1,839,075元（9,195,372÷
          5人＝1,839,075元）價值之不動產。衡諸常情，倘如
          相對人之監護人於原審所主張之事實為真，則相對人
          自己之應繼分1/5，加計郭耀文之應繼分1/5，則相對
          人理應分配登記取得合計應繼分2/5之不動產所有權
          ，其價值應有高達3,678,150元（1,839,075×2人＝3,6
          78,150元）之多，庶與相對人之監護人於原審所為主
          張之事實才會相符。然查，依上開遺產分割協議書内
          容以觀，相對人僅分配登記取得其中653地號持分7/1
          0，其價值僅為2,004,797元（2,863,992元×持分7/10
          ＝2,004,797元），並無登記取得高達3,678,150元不
          動產價值之情事，此情顯見遺產分割協議當時，並無
          如相對人之監護人所言：案外人郭耀文將其應繼分先
          由相對人繼承登記之情事，至為灼然。
　　　　⒋綜上證據，足證郭瓊芬、郭瓊芳、郭瓊雅等三人日後
          以「贈與」為原因所登記取得上開土地之持分，確係
          來自相對人本身之「贈與」，而非本自其父郭耀文之
          應繼分。
　　　　⒌再查，由上開遺產分割協議書之内容亦可證明，郭蒼
          益分配登記取得之不動產價值高達5,107,170元，顯
          超過其應繼分1,839,075元達於2.78倍之多，此情足
          徵郭耀文應分配之應繼分，實際上係分配登記在郭蒼
          益名下，並未協議登記在相對人之名下，此事實亦洵
          堪認定，足證相對人之監護人於原審所主張之事實，
          與事實真相不符。
　　　　⒍綜上所陳，原裁定未詳加探究勾稽郭天勝之全體繼承
          人就遺產協議分割實際真實狀況，竟遽採信聲請人之
          監護人之片面說詞，而為抗告人不利之認定，顯屬率
          斷。為此，抗告人爰依法提起抗告。謹請鈞院鑒察，
          廢棄原裁定，另為如抗告聲明之裁定，以維權益，實
          感德便。
　（三）並聲明：　　　　
　　　　⒈原定裁定廢棄。
　　　　⒉相對人於原審之聲請駁回。
　　　　⒊程序費用由相對人負擔。
三、相對人則抗辯稱：
　（一）相對人郭陳欵與訴外人郭天勝（民國97年9月4日殁）原
        為夫妻，育有訴外人郭耀文、郭蒼益及抗告人2人。郭
        陳欵已高齡89歲，因罹患阿兹海默氏病，且源於其他腦
        動脈栓塞之腦梗塞，需他人扶持照顧，嗣經鈞院109年
        度監宣字第332號裁定郭陳欵應受監護宣告，相對人郭
        陳欵現完全無謀生能力，且不能維持自己之生活，名下
        亦無財產，有受扶養之必要，然抗告人2人竟拒絕給付
        相對人郭陳欵扶養費用，而僅由訴外人郭耀文之三名女
        兒獨力負擔相對人郭陳欵之扶養費。
　（二）審酌相對人郭陳欵臥病在床，入住安養中心，每月須支
        出26,500元，及郭陳欵之月消費、生活費及醫療費用約
        9,000元，暨抗告人之年齡、經濟狀況、工作經驗、收
        入等一切情狀，爰依民法第1114條第1款規定，聲請抗
        告人2人給付扶養費。並請求抗告人2人應自本裁定確定
        之日起至相對人郭陳欵死亡之日止，按月於每月5日前
        各給付相對人郭陳欵7,666元，如不足月者，依當月實
        際日數與當月天數之比例計算，如遲誤1期履行，其後1
        2期視為亦已到期。
　（三）抗告人雖辯稱相對人郭陳欵於其配偶死亡時，為了郭陳
        欵將來之費用，將郭陳欵分割繼承取得之遺產（臺南市
        ○○區○○段000地號土地）贈與訴外人郭耀文之子女郭瓊
        芳、郭瓊雅、郭瓊芬云云，此為郭陳欵所否認，經查係
        相對人郭陳欵之配偶郭天勝死亡後，由全體繼承人協議
        分割遺產，因訴外人郭耀文債信不佳，而協議將本欲分
        配予訴外人郭耀文之上開遺產先由郭陳欵辦理繼承登記
        ，再於98年3月19日以贈與為原因，移轉登記予訴外人
        郭耀文之子女郭瓊芬、郭瓊芳、郭瓊雅，並非為支付郭
        陳欵將來之費用才為贈與，並有卷附土地登記第一類謄
        本為證。
　（四）再相對人郭陳欵之監護人郭瓊芳於原審供稱：「遺產分
        割及贈與都是相對人郭采晴的意見。」等語，抗告人郭
        采晴兼陳郭婉華之代理人亦稱：「是大家同意的。」等
        語。且參諸抗告人主張依訴外人郭天勝所遺財產之總額
        計9,195,372元，按應繼分1/5計算，每人可分配之金額
        為1,839,075元，是相對人郭陳欵主張其配偶郭天勝於9
        7年9月4日死亡後，由全體繼承人協議分割遺產，因繼
        承人郭耀文債信不佳，本欲分配伊之坐落臺南市○○區○○
        段000地號、權利範圍7/10之土地（價值約2,004,797元
        ），乃協議先由郭陳欵繼承，俟辦畢繼承登記後，再於
        98年3月19日以贈與為原因辦理所有權移轉登記予郭耀
        文之子女郭瓊芳、郭瓊芬、郭瓊雅，尚與常情無違。
　（五）並聲明：
　　　　⒈抗告駁回。
　　　　⒉抗告費用由抗告人負擔。
四、經查：
  （一）本事件引用原裁定記載之理由。
  （二）並補充理由如下：
　　　　查抗告人主張相對人為了支付其將來之費用，於98年間
        以其本身繼承自配偶郭天勝之不動產遺產贈與郭瓊芬、
        郭瓊芳、郭瓊雅云云，為相對人所否認，並辯稱相對人
        移轉登記予郭瓊芬、郭瓊芳、郭瓊雅之不動產乃係本欲
        分配予案外人郭耀文而先登記在相對人名下之遺產等語
        ，經核兩造各說各話，實難以遽認何方所言屬實，惟縱
        使相對人係以其本身繼承之不動產遺產贈與郭瓊芬、郭
        瓊芳、郭瓊雅，抗告人既未舉證證明相對人係為了支付
        其將來之費用而為贈與，自難以推認相對人贈與不動產
        之原因乃係為了支付其將來之費用，且相對人早於十餘
        年前即已將不動產贈與郭瓊芬、郭瓊芳、郭瓊雅，亦難
        以認定相對人當時明知日後其將不能維持生活而仍故意
        贈與不動產予他人，致有可歸責於相對人情事，是抗告
        人主張相對人有贈與他人之不動產得維持生活，不得請
        求抗告人扶養，自非可採。
  （三）從而，原審裁定命抗告人郭采晴、陳郭婉華按月給付相
        對人扶養費如原審裁定主文所示，於法並無不合，抗告
        人猶執前詞指摘原裁定不當，求予廢棄改判，為無理由
        ，應予駁回。
五、本件事證已臻明確，兩造其餘攻擊防禦方法及舉證，於裁定
    結果不生影響，爰不予一一論列，併予敘明。
六、據上論結，本件抗告為無理由，依家事事件法第97條，非訟
    事件法第46條、第21條第2項、第24條第1項，民事訴訟法第
    495條之1第1項、第449條第1項、78條，裁定如主文。
中　　華　　民　　國　　110 　年　　 5　　月　　31　　日
　　　　　　　　家事法庭  審判長法　官　許蕙蘭
          　　　　　　　　　　　法　官　楊佳祥　
                                法　官　葉惠玲
以上正本係照原本作成
如不服本裁定，僅得於收受本裁定正本送達後10日內，以適用法
規顯有錯誤為理由，向本院提出再抗告狀（須附繕本一份及繳納
再抗告裁判費新台幣1,000元）。 
中　　華　　民　　國　　110 　年　　5 　　月　　31　　日
                                書記官　陳玉芬